【裁判字號】    98,交聲,1606
【裁判日期】    980618
【裁判案由】    聲明異議
【裁判全文】
臺灣高雄地方法院交通事件裁定    98年度交聲字第1606號
原處分機關  交通部公路總局高雄區監理所
異  議  人  甲○○
上列異議人即受處分人因違反道路交通管理處罰條例案件，對於
交通部公路總局高雄區監理所於民國98年4 月17日所為之裁決處
分（原處分案號：高監自裁字第裁80-N00000000號）聲明異議，
本院裁定如下：
    主  文
異議駁回。
    理  由
一、按受處分人，不服第8 條主管機關所為之處罰，得於接到裁
    決書之翌日起20日內，向管轄地方法院聲明異議；依道路交
    通管理處罰條例第87條規定向管轄法院聲明異議之期間，自
    裁決送達之翌日起算，並得依法扣除在途期間及聲請回復原
    狀；再處理違反道路交通管理事件，有關文書送達之程序，
    依行政程序法之規定，道路交通案件處理辦法第12條、違反
    道路交通管理事件統一裁罰基準及處理細則第5 條亦分別定
    有明文。另按，送達應於受送達人之住居所、事務所或營業
    所為之，於應送達處所不獲會晤應受送達人時，得將文書付
    與有辨別事理能力之同居人、受僱人或應送達處所之接收郵
    件人員，行政程序法第72條第1 項、第73條第1 項亦有規定
    ，又按交通法庭認聲明異議不合法律上之程式或其異議權已
    經喪失者，應以裁定駁回之，道路交通管理處罰條例第87條
    第1 項、道路交通案件處理辦法第12條、第18條前段分別定
    有明文。故受處分人若受有裁決而不服，自應於上開規定之
    期間內聲明異議，倘受處分人逾期提出，法律上之程式已無
    從補正，自應依法駁回其異議。
二、原處分意旨略以：本件異議人即受處分人甲○○明知喝酒後
    不得駕駛動力交通工具，仍於酒後駕駛車牌號碼XC-4802 號
    自小客車，於民國96年12月7 日下午7 時58分許，行經高雄
    縣鳳山市○○路與勝利路口時，經員警攔檢盤查並檢測其酒
    精濃度，發現受處分人之呼氣酒精濃度達每公升0.812 毫克
    ，即以受處分人違反道路交通管理處罰條例第35條第1 項第
    1 款規定，當場掣單舉發，並指定應向通知單所載之應到案
    處所聽候裁決或自動繳納。受處分人並因上開酒駕案件同時
    違反刑事法律，業經移送臺灣高雄地方法院檢察署（下稱高
    雄地檢署）處理，經該署檢察官於97年3 月3 日以97年度偵
    字第171 號為緩起訴處分確定，其期間為1 年，而異議人必
    須並繳交新臺幣（下同）40,000元予公庫，異議人已於97年
    4 月8 日履行，緩起訴處分並於98年3 月2 日期滿，原處分
    機關即交通部公路總局高雄區監理所於98年4 月17日以受處
    分人違反道路交通管理處罰條例第35條第1 項第1 款、違反
    道路交通管理事件統一裁罰基準及處理細則第43條、第44條
    、第67條及違反道路交通管理事件統一裁罰基準表之規定為
    由，裁處罰鍰49,500元，吊扣駕駛執照12個月，並施以道路
    交通安全講習。上揭事實，有高雄縣政府警察局舉發違反道
    路交通管理事件通知單（高警交字第N00000000號）、酒精
    濃度檢測單、交通部公路總局高雄區○○○○○道路交通管
    理事件裁決書（高監自裁字第裁80-N00000000號）、臺灣高
    等法院被告前科記錄表、臺灣高雄地方法院檢察署自行收納
    款項統一收據影本各1 紙在卷可稽。
三、聲明異議意旨略以：異議人即受處分人甲○○於96年12月 7
    日因酒後駕駛，經警移送法辦。其已因同一事件經高雄地檢
    署緩起訴處分確定，並已繳交40,000元予公庫，然又受原處
    分機關裁罰，依據行政罰法「同一事件不二罰」之原則，其
    不應再承受行政處罰，請求撤銷原處分等語。
四、受處分人上開違規行為，嗣由原處分機關於98年4 月17日以
    高監自裁字第裁80-N00000000號違反道路交通管理事件裁決
    書依道路交通管理處罰條例第35條第1 項第1 款規定裁處受
    處分人罰鍰49,500元，吊扣駕駛執照12個月，並施以道路交
    通安全講習之處分，且上開裁決書已由郵政機關於98年4 月
    20日送達異議人位於高雄縣大寮鄉○○路161之20號4樓之戶
    籍地，為大樓管理員黃義雄代為收受乙情，有交通部公路總
    局高雄區監理所送達證書1 紙附卷可稽。準此，依行政程序
    法第74條第2 項之規定，本件裁決書應自98年4 月20日即發
    生送達之效力。另異議人戶籍地在高雄縣大寮鄉，與處罰機
    關即交通部公路總局高雄區監理所所在之高雄縣鳳山市非同
    一鄉鎮市，依前開說明，若異議人不服上開處分提起異議，
    其聲明異議之期間，自須扣除在途期間，即應依法院訴訟
    當事人在途期間標準第2 條第1 款、第4 條第1 款第2 目規
    定，加計在途期間4 日，故本件異議人應於98年5 月14日前
    （計算方式：收受裁決書之翌日即98年4 月21日＋20日＋在
    途期間4 日為98年5 月14日）聲明異議，始為適法，惟異議
    人竟遲至98年5 月26日始具狀向原處分機關提起聲明異議，
    有異議狀上之收文章及交通部公路總局高雄區監理所98年5
    月27日高監自字第0980024370號函在卷可稽。是以，異議人
    聲明異議顯已逾20日之法定不變期間，揆諸前開說明，受處
    分人本件聲明異議於法未合，自應由本院裁定駁回。
五、據上論斷，應依道路交通案件處理辦法第18條前段，裁定如
    主文。
中    華    民    國    98    年    6     月    18    日
                  交通法庭    法  官  張琬如
以上正本證明與原本無異。
如不服本裁定，應於收受送達後5 日內向本院提出抗告狀。
中    華    民    國    98    年    6     月    19    日
                              書記官  劉甄庭


司法院資訊處製作；財團法人民間司法改革基金會備份。
